臺灣高等法院高雄分院刑事判決　　　　 96年度上易字第626號
上　訴　人
即　被　告　甲○○
選任辯護人　洪錫鵬律師
上列上訴人因傷害等案件，不服臺灣高雄地方法院96年度易字第
648 號中華民國96年5 月30日第一審判決（起訴案號：臺灣高雄
地方法院檢察署95年度偵字第19848 號），提起上訴，本院判決
如下：
    主  文
原判決撤銷。
甲○○共同傷害人之身體，處有期徒刑陸月，減為有期徒刑參月
，如易科罰金，以銀元參佰元即新臺幣玖佰元折算壹日。
    事  實
一、甲○○因其友人江慧貞（未據起訴）於民國（下同）94年7
    月間，透過曾任職現代汽車股份有限公司業務員乙○○之介
    紹，購得車牌號碼5539-XA 自用小客車，並委由乙○○代辦
    該車之保險事宜。嗣於95年4 月間，江慧貞駕駛該車發生車
    禍，無法獲得理賠，始發覺乙○○侵占其所交付之保險費，
    而心生不快，乃委託甲○○出面與乙○○約定於95年5 月28
    日凌晨0 時30分許，在江慧貞任職之「戰將遊戲場」（址設
    ：高雄市○○區○○路298 號）談判。嗣於95年5 月28日凌
    晨0 時25分許，乙○○依約到達該處後，甲○○與江慧貞及
    夥同4 名姓名不詳之成年男子，將乙○○帶入該處地下1 樓
    之包廂內，待乙○○入座後，甲○○、江慧貞及該4 名成年
    男子共同基於傷害及使人行無義務之事之犯意聯絡，推由甲○○以：你家住在哪裡，你小孩讀哪裡，我都知道，我也去
    過你家，我有辦法不讓你住，並將你家賣掉，這件事情你沒
    有處理完畢，你就走不出去，你的家人也會有事等語，恐嚇
    乙○○，乙○○因而心生畏懼。隨後甲○○並以乙○○未妥
    善處理江慧貞上開車輛保險事宜，導致保險理賠發生問題，
    要求乙○○拿出新台幣（下同）8 萬元解決，且推由該4 名
    成年男子分持煙灰缸或徒手毆打乙○○，共同以強暴之方式
    逼迫乙○○履行前開無義務之事，致乙○○受有頭部外傷、
    左眼挫傷之傷害。乙○○被毆打後，迫於無奈答應於翌日中
    午前賠償8 萬元，並由劉仙龍擔保其履行後，甲○○等人始
    同意讓乙○○離去。
二、案經乙○○訴由高雄市政府警察局楠梓分局報請臺灣高雄地
    方法院檢察署檢察官偵查起訴。
    理  由
一、證據能力部分：
（一）被告以外之人，於審判外之言詞或書面陳述，除法律有規
      定者外，不得作為證據；又被告以外之人（包括證人、鑑
      定人、告訴人、被害人及共同被告等）於檢察事務官、司
      法警察官或司法警察調查中所為之陳述，與審判中不符時
      ，其先前之陳述具有較可信之特別情況，且為證明犯罪事
      實存否所必要者，得為證據，刑事訴訟法第159 條第1 項
      、第159 條之2 分別定有明文。是被告以外之人於司法警
      察（官）調查中所為之陳述，依刑事訴訟法第159 條第1
      項規定，係屬傳聞證據，原則上無證據能力，惟如該陳述
      與審判中不符時，其先前之陳述具有較可信之特別情況，
      且為證明犯罪事實存否所必要者，依同法第159 條之2 規
      定（即刑事訴訟法第159 條第1 項所指之「除法律有規定
      者外」），始例外認為有證據能力。如該陳述與審判中相
      符時，因該陳述並不符合刑事訴訟法第159 條之2 有關傳
      聞例外之規定，故不得作為認定本案犯罪事實有無之證據
      。此時，當以其於審判中之陳述作為證據。被告認證人乙○○於警詢中所為之陳述，並無證據能力，且因證人乙○○前開警詢中之陳述，核與審判中之陳述大致相符，是依
      前開說明，證人乙○○前開警詢中之陳述，並無傳聞證據
      例外之情形，應無證據能力，此時，當以證人乙○○審判
      中之陳述作為證據。
（二）被告以外之人於偵查中向檢察官所為陳述，除顯有不可信
      之情況者外，得為證據，刑事訴訟法第159 條之1 第2 項
      定有明文。偵查中對被告以外之人所為之偵查筆錄，或被
      告以外之人向檢察官所提之書面陳述，性質上均屬傳聞證
      據。惟現階段刑事訴訟法規定檢察官代表國家偵查犯罪、
      實施公訴，依法其有訊問被告、證人及鑑定人之權，證人
      、鑑定人且須具結，而實務運作時，檢察官偵查中向被告
      以外之人所取得之陳述，原則上均能遵守法律規定，不致
      違法取供，其可信度極高。職是，被告以外之人前於偵查
      中已具結而為證述，除反對該項供述得具有證據能力之一
      方，已釋明「顯有不可信之情況」之理由外，不宜即遽指
      該證人於偵查中之陳述不具證據能力。本件證人乙○○於
      偵查中以證人身分具結後之陳述，並無證據證明有何顯不
      可信之情況，依前述說明，證人乙○○於上開偵查期日之
      證言自具有證據能力。
（三）本判決所引用之其餘證據資料（詳後引證據），其中傳聞
      證據部分，縱無刑事訴訟法第159 條之1 至第159 條之4
      或其他規定之傳聞證據例外情形，亦因檢察官、辯護人及
      被告或同意可作為證據使用，或未聲明異議，依刑事訴訟
      法第159 條之5 第1 項、第2 項之規定，本院審酌該證據
      作成之情況，認為適當，應得為證據。
二、訊據上訴人即被告甲○○（下簡稱上訴人）坦承於上開時、
    地與告訴人乙○○相約討論江慧貞上開車輛保險理賠事宜，
    並達成告訴人應支付江慧貞修車費及全險保費共計8 萬元，
    如告訴人不履行，將由劉仙龍代為賠償之協議等事實，然否
    認有何傷害及妨害自由犯行，辯稱：在場之4 名男子係地下
    錢莊的人，告訴人向地下錢莊借錢，於當晚11點左右在「戰
    將遊藝場」旁邊的「好樂迪KTV 」被該4 名男子遇到，所以
    那4 個人就隨告訴人到「戰將遊藝場」包廂等上訴人，上訴
    人並未恐嚇告訴人，亦未授意上開男子毆打告訴人，或強迫
    告訴人需拿出8 萬元賠償云云。經查，上訴人上開犯罪事實
    ，業據證人即告訴人乙○○於原審審理時證述綦詳（見原審
    卷第50至54頁），並有告訴人之健仁醫院診斷證明書、照片
    8 張可證（見警卷第11、20至23頁）；又該等不詳姓名之男
    子，究竟有若干人？上訴人、江慧貞、告訴人及劉仙龍於警
    詢均陳稱是6 人，於檢察官第一次訊問時，告訴人及江慧貞
    均陳稱係5 人，上訴人供稱係4 人，之後於檢察官訊問時及
    原審，上訴人、江慧貞、劉仙龍及告訴人均陳稱係4 、5 人
    ，彼等陳述人數不盡相符，但至少有4 人，又無證據、證明
    確有5 、6 人，是應認為是4 人，併此敘明。上訴人雖以前
    開情詞置辯，惟查：
（一）依證人乙○○於偵查中及原審審理時結證，伊在上開「戰
      將遊戲場」地下室包廂係遭4 、5 名不詳姓名之男子打傷
      ，當時上訴人及江慧貞均在場，但未動手；上訴人當時並
      揚言：你家住在哪裡，你小孩讀哪裡，我都知道，我也去
      過你家，我有辦法不讓你住，並將你家賣掉，這件事情你
      沒有處理完畢，你就走不出去，你的家人也會有事等語。
      證人乙○○並未指稱上訴人及江慧貞亦有動手毆打告訴人
      而故意誇大其詞，是證人乙○○之證述應為真實而足以採
      信。徵諸上訴人及江慧貞均供稱未動手打告訴人，是當時
      毆打告訴人之人應為上開不詳姓名之4 名男子無誤。準此
      ，該4 名不詳姓名之男子不可能係告訴人之人馬；否則豈
      有告訴人之人馬毆打自家人，或坐視他人毆打告訴人之情
      事？又案發地點既非告訴人住處，亦非告訴人上班地點，
      與告訴人並無地緣關係，案發時間又係凌晨，而告訴人當
      晚前往案發地點與上訴人相約談判買賣上開汽車保險費事
      宜，係屬偶發情事，外人不易得知，如謂告訴人與其他第
      三人有債務等糾紛，而在「戰將遊戲場」附近「好樂迪KT
      V 」被發現而遭毆打，殊違常情。反觀該案發地點，當時
      上訴人在該店寄賣檳榔，江慧貞係該店經理，業據江慧貞
      供述在卷（見偵第3 頁），又95年5 月28日凌晨0 時25分
      許，告訴人所以到江慧貞任職之「戰將遊戲場」談判，據
      證人乙○○於95年9 月6 日檢察官偵查中結證及原審審理
      中具結證稱係95年5 月27日下午，上訴人打電話約告訴人
      的等情在卷（見偵卷第2 頁、原審卷第50頁）及被告於警
      詢時供明在卷（見警卷第4 頁反面）；依此，非但上開談
      判地點，與上訴人及江慧貞均有地緣關係，且上訴人及江
      慧貞已有足夠時間糾集上開4 名男子前往上開談判地點。
      至於上訴人於本院審理時提出證人丙○○，以證明告訴人
      在「戰將遊藝場」附近之「好樂迪KTV 」即遭4 名不詳姓
      名男子毆打云云。惟此非但與證人乙○○之證述情節歧異
      ，且依證人丙○○之證述，該4 名男子於「好樂迪KTV 」
      門口毆打告訴人之後，還跟告訴人走到「戰將遊藝場」地
      下室，該4 名男子之前有到告訴人服務的現代汽車股份有
      限公司要求告訴人還債云云，另依上訴人之供述及證人江
      慧貞於原審、證人乙○○於偵審中之證述，其等在包廂內
      與告訴人談判買賣上開車輛保險費事宜時，該等不詳姓名
      之男子亦在場等情，依證人丙○○之證詞，該4 名男子係
      向告訴人索債，而上訴人及江慧貞係與告訴人談判上開買
      賣車輛保險費問題，顯然係兩碼事，且上訴人及江慧貞又
      供稱不認識該等不詳姓名之男子，則如上訴人及江慧貞與
      該等不詳姓名之男子同在一包廂內，殊違經驗法則，是證
      人丙○○之證述有所偏頗，不足為上訴人有利之證據。
（二）證人江慧貞於原審審理中證稱：本件是乙○○決定要在「
      戰將遊戲場」談事情，當晚其進入包廂，就看到不知係何
      人約來之4 、5 名男子坐在裡面，對談時雙方口氣很好，
      不知道乙○○為何會受傷等語（見原審卷第46至49頁）；
      另證人劉仙龍亦於原審證述：是乙○○向其借包廂，雙方
      在包廂談事情之氣氛很和諧，沒有看到有人毆打乙○○，
      不知道在場之4 、5 位男子係陪同何人前來等語（見原審
      卷第55至59頁）。證人劉仙龍係「戰將遊戲場」之主任，
      證人江慧貞為該遊戲場之經理，其2 人為同事，上訴人則
      在該遊藝場寄賣檳榔等情，業經證人劉仙龍於警詢及偵訊
      時、證人江慧貞於偵訊時證述明確（見警卷第7 頁、偵卷
      第12、14、15頁），足見證人劉仙龍與上訴人及江慧貞均
      因「戰將遊戲場」之地緣關係而交好，且利害關係一致，
      所證不無偏袒被告。證人劉仙龍固另證稱：其與告訴人為
      朋友關係，而與告訴人及被告之關係一樣好等語（見原審
      卷第57頁）。然證人劉仙龍既知上訴人、江慧貞及告訴人
      等因保險理賠滋生糾紛，而須借用其任職之遊戲場包廂談
      論事情，衡諸常情，其當不樂見雙方因上開糾紛，而於其
      管理之遊戲場滋生事端，破壞其與雙方之情誼，甚或影響
      遊戲場營業；且證人劉仙龍既認識雙方，為兼顧其與雙方
      之情誼，使談判圓滿落幕，自不容不明人士進入包廂左右
      談判，或使談判更形複雜化，應會問明來者及過濾進入包
      廂之人。然證人劉仙龍既同意該4 名男子進入包廂，顯見
      證人劉仙龍對該男子之來歷已經知曉，始放心讓其等進入
      包廂。同理，倘若上訴人及江慧貞確見告訴人帶同數名身
      分不詳之男子於包廂內等候，而其人單勢孤，理應問明告
      訴人，來者究係何人，有無在場之必要；或經綜衡情勢，
      確認其安全無虞後，始會進入包廂，豈可能於見到告訴人
      在包廂內，隨即進入，而自陷險境？足認該4 名男子係陪
      同被告及江慧貞參與談判，以壯其聲勢之人。證人江慧貞
      證稱：不知上開男子係何人約來等語，證人劉仙龍證稱：
      不知上開男子陪同何前來等語，均係附和被告之詞，均不
      足採信。
（三）另證人劉仙龍於原審審理時證稱：被告與乙○○在包廂談
      事情時，其並未全程在場，期間有離開包廂3 、4 分鐘，
      前往該遊戲場查看後，再返回包廂等語（見原審卷第56頁
      倒數第2 行以下、第58頁第6 行），是依證人劉仙龍上開
      證述，其並未於雙方談判全程在場，期間其曾離開包廂，
      至遊戲場查看數分鐘。佐以證人即告訴人乙○○所證：該
      4 、5 名男子毆打其約30秒至1 分鐘左右（見原審卷第53
      頁第14行），故告訴人於證人劉仙龍前去遊戲場查看時遭
      到毆打，亦非無可能。另證人江慧貞固全程在場，然其係
      本件保險糾紛之當事人，並委託被告代為談判，而與被告
      利害關係一致，其所證難免偏頗，是尚難遽以證人劉仙龍
      及江慧貞均證稱：未見告訴人被人毆打等語，即為被告有
      利之認定。又告訴人離開時，確曾向證人劉仙龍表明其頭
      很痛，要去看醫生，且該4 名男子並未與告訴人一起離開
      等情，業據證人劉仙龍於原審審理時證述在卷（見原審卷
      第58頁第6 行、19行、第59頁第13行），可見告訴人離去
      時，曾向證人劉仙龍陳述身體狀況不佳，頭部疼痛需要就
      醫；且告訴人確實於當日即刻前往健仁醫院急診，經診斷
      為頭部外傷、左眼挫傷等情，亦有上開診斷證明書可參，
      而與證人劉仙龍證稱告訴人頭痛之部位相符，是告訴人確
      實在包廂內遭人毆打，亦堪認定。
（四）上開4 男子係陪同上訴人及證人江慧貞與告訴人談判及毆
      打告訴人之人，業經認定如前，顯見上訴人及證人江慧貞
      事前即已謀議糾眾談判，並欲藉此情勢儘速達成迫使告訴
      人答應其請求之目的。乃於雙方進入包廂後，由上訴人先
      發制人，假質問告訴人係如何保險之名，進而以上開言詞
      恐嚇告訴人，致使告訴人心生畏懼，亦應屬實，是上訴人
      上開所辯，無非卸責之詞，均不足採。
（五）綜上，上訴人有在上開遊戲場之包廂以上開言語恐嚇告訴
      人，並授意4 名男子毆打告訴人成傷及以強暴之方式逼迫
      告訴人履行前開無義務之事，均堪以認定。本案事證明確
      ，應依法論科。
三、查上訴人行為後，刑法業於94年2 月2 日經總統以華總一義
    字第09400014901 號令修正公布，並於95年7 月1 日施行，
    刑法施行法第1 條之1 亦於95年6 月14日經總統以華總一義
    字第09500085181 號令公布施行，參酌最高法院95年5 月23
    日刑事庭第8 次會議決議，修正後刑法第2 條第1 項之規定
    ，係規範行為後法律變更所生新舊法律比較適用之準據法，
    於修正後刑法施行後，應適用修正後刑法第2 條第1 項之規
    定，為「從舊從輕」之比較。另於比較時應就罪刑有關之共
    犯、未遂犯、想像競合犯、牽連犯、連續犯、結合犯，以及
    累犯加重、自首減輕暨其他法定加減原因（如身分加減）與
    加減比例等一切情形，本於統一性及整體性原則，綜其全部
    罪刑之結果而為比較。本院審酌：
（一）刑法第28條共犯修正施行前規定「2 人以上共同實施犯罪
      之行為者，皆為正犯」，修正施行後規定「2 人以上共同
      實行犯罪之行為者，皆為正犯」，修法後將完全未參與犯
      罪行為之實行之陰謀共同正犯及預備共同正犯刪除。而本
      案上訴人與證人江慧貞（詳後述）及4 名男子對於本案犯
      行均有犯意聯絡及行為分擔，不論依修正前之刑法第28條
      ，或修正後之刑法第28條之規定，均構成共同正犯，對上
      訴人而言並無有利或不利之情形，應逕依修正後之刑法第
      28條，論以共同正犯。
（二）修正後刑法第33條第5 款規定「罰金：新臺幣1 千元以上
      ，以百元計算之。」與修正前刑法第33條第5 款規定「罰
      金：1 元以上。」不同，經比較新舊法結果，以上訴人行
      為時之舊法較為有利於上訴人。
（三）刑法第55條牽連犯之規定，業於94年2 月2 日修正刪除，
      並於95年7 月1 日施行。是於新法修正施行後，被告之數
      犯罪行為，即須分論併罰。此刪除雖非犯罪構成要件之變
      更，但顯已影響行為人刑罰之法律效果，自屬法律有變更
      ，依新法第2 條第1 項規定，比較新、舊法結果，仍應適
      用較有利於上訴人之行為時法律即舊法論以牽連犯。
（四）經綜其全部罪刑之結果而為比較，以修正前刑法有利於上
      訴人，應一體適用修正前刑法之規定。
（五）又刑法施行法第1 條之1 之立法理由說明謂：「……考量
      新修正之刑法施行後，不再適用現行法規所定貨幣單位折
      算新臺幣條例，為使罰金數額趨於一致，避免衍生新舊法
      比較適用問題，以緩和實務適用法律之衝擊，於不變動罰
      金數額之前提下，爰為第2 項規定。」可知本條之規定，
      即在於避免就罰金之提高比較新舊法，且依本條規定，將
      罰金貨幣單位改為新臺幣，再予提高30倍，等於依罰金罰
      鍰提高標準條例第1 條前段提高10倍後，折算為新臺幣之
      金額，故實際上並無變更，而不在法律變更比較新舊法之
      列。按照法官除有特別規定外，應依現時有效法律裁判之
      原則，應逕行適用刑法施行法第1 條之1 第1 、2 項規定
      。是依上開說明，刑法第304 條、第277 條法定刑中罰金
      刑部分，應逕依刑法施刑法第1 條之1 規定，提高標準，
      附此敘明。
四、按妨害自由罪，並非以傷人為當然之手段，若行為人另具有
    傷害故意，且發生傷害結果，自應成立傷害罪名，如經合法
    告訴，即應負傷害罪責，而與妨害自由罪有方法結果之牽連
    關係，按修正前刑法第55條之規定從一重處斷（最高法院94
    年度臺上字第4781號判決意旨參照）。經查，上訴人以強暴
    之方式逼迫告訴人拿出8 萬元和解使行無義務之事時，因告
    訴人未立即答應，上訴人乃授意4 名成年男子出手傷害告訴
    人，業經認定如前，是上訴人顯係另有傷害犯意。又刑法第
    305 條之恐嚇危害安全罪，係指單純以將來加害生命、身體
    、自由、名譽、財產之事，恐嚇他人致生危害於安全者而言
    ，如對於他人之生命、身體等，以現實之強暴、脅迫手段加
    以危害要挾，使人行無義務之事或妨害人行使權利，即應構
    成刑法第304 條之強制罪，縱有恐嚇行為，亦僅屬犯強制罪
    之手段，無更論以恐嚇危害安全罪之餘地，本件上訴人係以
    言詞恐嚇之手段，達其使告訴人行無義務之事，自不另論以
    刑法第305 條之恐嚇罪。是核上訴人所為，係犯刑法第277
    條第1 項之傷害罪及同法第304 條第1 項之強制罪。次按共
    犯共同實施犯罪行為，在合同意思範圍內，相互利用他人之
    行為，以達其犯罪之目的，原不必每一階段均參與，只須分
    擔犯罪行為之一部，即應對於全部所發生之結果共同負責；
    又共同正犯之意思聯絡，不限於事前有所謀議，於行為當時
    ，基於相互之認識，以共同犯罪之意思參與者，亦無礙於共
    同正犯之成立，且其表示之方法，亦不以明示通謀為必要，
    即相互間有默示之合致，亦無不可（最高法院73年臺上字第
    2364號判例意旨、91年度臺上字第5849號判決意旨參照）。
    查證人江慧貞係本件保險理賠糾紛之當事人，上訴人係受其
    委託與告訴人談判之人，上開4 名成年男子均係陪同上訴人
    與江慧貞在場，且係出手毆打告訴人之人等情，業經認定如
    前。且證人江慧貞上開汽車係在案發前1 個月左右發生車禍
    ，於其申請理賠時，始發覺告訴人未依約投保全險，致其車
    損4 萬餘元無法理賠，且因肇事車輛停放路邊而遭竊取音響
    等物，受有損害4 萬元，共計損害8 萬餘元，其為此心生不
    快；另告訴人因侵占江慧貞交付之保險費8,357 元，而經台
    灣高雄地方法院判決有罪確定等情，除據證人江慧貞證述在
    卷外（見原審卷第47至48頁），亦有台灣高雄地方法院95年
    度易字第2228號刑事判決、勝洲汽車實業有限公司委修單、
    瑞迪歐汽車專業音響出貨單各1 份可憑（見偵卷第44、44之
    1 頁、原審院卷第70至73頁），可見證人江慧貞因車損無法
    理賠，遍尋不著告訴人，而心生不滿，乃委請上訴人出面催
    討。而證人江慧貞委託上訴人與告訴人談判時其全程在場，
    且上訴人確有恐嚇、使告訴人行無義務之事，及授意4 名成
    年男子毆打告訴人等情，均經認定如前。矧證人江慧貞於上
    訴人及該4 名成年男子為上開犯行時，竟未出言相勸、緩頰
    ，或作勢阻擋毆打告訴人，而任令上訴人等為上開犯行，顯
    見證人江慧貞夥同上訴人糾集4 名成年男子與告訴人相約談
    判，並基於相互之認識，容任由上訴人恐嚇告訴人，繼由該
    4 名成年男子毆打告訴人，嗣迫使告訴人同意拿出8 萬元賠
    償使行無義務之事，其等間應有共同犯罪之犯意聯絡及行為
    之分擔，均為共同正犯甚明。又上訴人所犯上開妨害自由、
    傷害2 罪間，有方法目的之牽連關係，為牽連犯，應依廢止
    前刑法第55條規定從一重之傷害罪處斷。又本件係因告訴人
    侵占證人江慧貞之保險費，使江慧貞之車損未能理賠，而生
    糾紛，才導致上訴人與江慧貞等人共同以強暴之方式逼迫告
    訴人答應賠償8 萬元等情，有原審上開95年度易字第2228號
    刑事判決、勝洲汽車實業有限公司委修單、瑞迪歐汽車專業
    音響出貨單各1 份可參，堪認被告主觀上並無為自己或第三
    人不法之所有之意圖，尚不成立刑法第346 條恐嚇取財之罪
    ，附此敘明。又上訴人犯罪時間在中華民國96年罪犯減刑條
    例所定減刑基準日96年4 月24日之前，所犯之罪合於減刑之
    規定，爰依該條例第2 條第1 項第3 款規定，減其宣告刑刑
    期二分之一。
五、原審論處上訴人罪刑，固非無見；惟查，原審未及適用減刑
    條例予以減刑，尚有未洽。被告上訴意旨仍執前詞否認犯罪
    ，雖無理由，但原判決既有上開可議之處，仍無可維持，應
    將原判決撤銷改判。爰審酌上訴人不思以合法途徑索討債務
    ，動輒以肢體及言語暴力逼迫告訴人妥協。而時下暴力討債
    之風猖獗，債務人在走投無路下，鋌而走險或自戕之悲劇時
    常見諸報端，上訴人竟以身試法，危害社會善良秩序非輕，
    犯後否認犯行，態度不佳；復考以本件導因於告訴人侵占保
    險金，所受傷勢尚屬非重，及上訴人犯罪動機、手段等一切
    情狀，量處如主文所示之宣告刑，並依中華民國罪犯減刑條
    例第2 條第1 項第3 款規定，減其宣告刑刑期二分之一。又
    上訴人行為後，刑法第41條亦經修正，上訴人於犯罪時之刑
    法第41條第1 項前段規定：「犯最重本刑為5 年以下有期徒
    刑以下之刑之罪，而受6 個月以下有期徒刑或拘役之宣告，
    因身體、教育、職業、家庭之關係或其他正當事由，執行顯
    有困難者，得以1 元以上3 元以下折算1 日，易科罰金。」
    又其行為時之易科罰金折算標準，修正前罰金罰鍰提高標準
    條例第2 條前段（現已刪除）規定，就其原定數額提高為
    100 倍折算1 日，則本案被告等行為時之易科罰金折算標準
    ，應以銀元100 元、200 元、300 元折算1 日，經折算為新
    臺幣後，應以新臺幣300 元、600 元、900 元折算為1 日。
    惟95 年7月1 日修正公布施行之刑法第41條第1 項前段則規
    定：「犯最重本刑為5 年以下有期徒刑以下之刑之罪，而受
    6 個月以下有期徒刑或拘役之宣告者，得以新臺幣1,000 元
    、2,000 元或3,000 元折算1 日，易科罰金。」比較修正前
    後之易科罰金折算標準，以95年7 月1 日修正公布施行前之
    規定，較有利於被告等，則應依刑法第2 條第1 項前段，適
    用修正前刑法第41條第1 項前段規定，諭知易科罰金之折算
    標準。
據上論斷，應依刑事訴訟法第第369 條第1 項前段、第364 條、
第299 條第1 項前段，刑法第2 條第1 項、第28條、第277 條第
1 項、第304 條第1 項，修正前刑法第第41條第1 項前段，廢止
前刑法第55條，中華民國罪犯減刑條例第2 條第1 項第3 款、第
7 條，刑法施行法第1 條之1 、廢止前罰金罰鍰提高標準條例第
2 條，現行法規所定貨幣單位折算新台幣條例第2 條判決如主文
。
本案經檢察官王登榮到庭執行職務。
中　　華　　民　　國　　96　　年　　9 　　月　　13　　日
            刑事第六庭  審判長法  官  王憲義
                              法  官  張盛喜
                              法  官  邱永貴
以上正本證明與原本無異。
不得上訴。
中　　華　　民　　國　　96　　年　　9 　　月　　13　　日
                              書記官  唐奇燕
附錄論罪法條：
刑法第277條第1項
傷害人之身體或健康者，處 3 年以下有期徒刑、拘役或 1 千元
以下罰金。
刑法第304條第1項
以強暴、脅迫使人行無義務之事或妨害人行使權利者，處3 年以
下有期徒刑、拘役或300 元以下罰金。
